【裁判字號】    99,訴,930
【裁判日期】    990427
【裁判案由】    毒品危害防制條例
【裁判全文】
臺灣臺中地方法院刑事判決               99年度訴字第930號
公  訴  人  臺灣臺中地方法院檢察署檢察官
被      告  乙○○
上列被告因毒品危害防制條例案件，經檢察官提起公訴（99年度
毒偵字第796號、第940號），嗣因被告就被訴事實為有罪之陳述
，經本院告知簡式審判程序之意旨，並聽取公訴人、被告之意見
後，本院合議庭裁定由受命法官獨任依簡式審判程序審理，判決
如下：
    主    文
乙○○施用第一級毒品，累犯，處有期徒刑壹年，扣案海洛因貳
包（含袋共重壹點零捌公克）沒收銷燬之，注射針筒拾貳支沒收
。又施用第二級毒品，累犯，處有期徒刑肆月。又施用第一級毒
品，累犯，處有期徒刑壹年，扣案海洛因壹包（含袋重壹點零公
克）沒收銷燬之，注射針筒壹支沒收。又施用第二級毒品，累犯
，處有期徒刑肆月。應執行有期徒刑貳年肆月，扣案海洛因參包
（含袋共重貳點零捌公克），沒收銷燬之，注射針筒拾參支沒收
。
    犯罪事實
一、乙○○前因施用毒品案件，經送觀察、勒戒後，認無繼續施
    用毒品傾向，於民國89年11月17日釋放，並由臺灣臺中地方
    法院檢察署檢察官以89年度毒偵字第7103號、第7171號案為
    不起訴處分確定。又因施用毒品案件，經裁定令入戒治處所
    施以強制戒治，於91年6月27日戒治期滿執行完畢釋放，並
    經本院判處有期徒刑10月、6月，定應執行有期徒刑1年2月
    確定。再因施用毒品案件，經本院以94年度訴字第103號判
    處有期徒刑11月確定。復因施用毒品案件，經本院以95年度
    訴字第2897號判處有期徒刑1年、4月，並應執行有期徒刑1
    年2 月確定，再與其另犯搶奪、詐欺等案件，所處有期徒刑
    10月、4月合併定應執行有期徒刑2年3月，嗣減為1年1月15
    日，並於96年9月30日徒刑執行完畢。詎其仍不知悔改，復
    基於施用第一級毒品之犯意，於99年2月25日6時許，在臺中
    縣后里鄉○里村○○路26號住處，以針筒注射之方式，施用
    第一級毒品海洛因1次，並於99年2月24日20時至21時許，亦
    在上開住處，以將甲基安非他命放置在玻璃球燒烤吸食其產
    生之煙霧方式，施用第二級毒品甲基安非他命1次。嗣於99
    年2月25日16時許，為警持搜索票至上址查獲，並扣得海洛
    因2 包（含袋共重1.08公克）及供施用毒品所用之注射針筒
    12支。乙○○又於99年3月4日7時30分許，在其位於臺中縣
    后里鄉○里村○○路26號住處，以針筒注射之方式，施用第
    一級毒品海洛因1次；另基於施用第二級毒品之犯意，於99
    年3月2日或3日之某時，亦在上開住處，以將甲基安非他命
    置入玻璃球燒烤後吸用其煙霧之方式，施用第二級毒品甲基
    安非他命1次。嗣於99年3月4日8時55分許，為警在后里鄉○
    里村○○路395號「橘子汽水網路茶館」內查獲，並扣得海
    洛因1包（含袋重1.0公克）及其所有供施用毒品所用之注射
    針筒1支等物。
二、案經臺中縣警察局移送及臺中縣警察局大甲分局報告臺灣臺
    中地方法院檢察署檢察官偵查起訴。
    理    由
一、本件係經被告於準備程序期日為有罪之陳述，而經本院合議
    庭裁定由受命法官獨任以簡式審判程序加以審理，則依據刑
    事訴訟法第273 條之2 、同法第159 條第2 項之規定，不適
    用傳聞法則有關限制證據能力之相關規定；並得依同法第31
    0 條之2 之準用同法第454 條之規定製作略式判決書，依法
    僅需記載犯罪事實、證據名稱及應適用之法條，並得以簡略
    方式為之，如認定之犯罪事實、證據及應適用之法條，與檢
    察官聲請簡易判決處刑書或起訴書之記載相同者，得引用之
    ，合先敘明。
二、訊據被告乙○○對於上開2次施用第一級毒品海洛因、2次施
    用第二級毒品甲基安非他命之事實均坦承不諱，且被告為警
    查獲後所採集之尿液，經檢驗結果，確呈海洛因經水解後之
    嗎啡陽性反應及甲基安非他命陽性反應，此有委託尿液代號
    代號與真實姓名對照表、詮昕科技股份有限公司出具之濫用
    藥物尿液檢驗報告各2紙附卷可稽，復有扣案之第一級毒品
    海洛因3包（含袋共重2.08公克）、注射針筒共13支扣案可
    為佐證，被告確實有施用第一級毒品海洛因、第二級毒品甲
    基安非他命之行為，應可認定。
三、再被告乙○○曾因施用毒品案件，經送觀察、勒戒後，認無
    繼續施用毒品傾向，於89年11月17日釋放，並由臺灣臺中地
    方法院檢察署檢察官以89年度毒偵字第7103號、第7171號案
    為不起訴處分確定。又因施用毒品案件，經裁定令入戒治處
    所施以強制戒治，於91年6月27日戒治期滿執行完畢釋放，
    並經本院判處有期徒刑10月、6月，定應執行有期徒刑1年2
    月確定。再因施用毒品案件，經本院以94年度訴字第103號
    判處有期徒刑11月確定。復因施用毒品案件，經本院以95年
    度訴字第2897號判處有期徒刑1年、4月，並應執行有期徒刑
    1年2月確定，再與其另犯搶奪、詐欺等案件，所處有期徒刑
    10月、4月合併定應執行有期徒刑2年3月，嗣減為1年1月15
    日，並於96年9月30日徒刑執行完畢，此有刑案資料查註紀
    錄表、臺灣高等法院被告前案紀錄表在卷可稽，而被告本件
    施用第一級、第二級毒品之犯行固於89年11月17日觀察、勒
    戒處分執行完畢釋放後5年後所為，惟按毒品危害防制條例
    於92年7月9日修正公布，自93年1月9日施行，其中第20 條
    、第23條將施用毒品之刑事處遇程序區分為「初犯」及「五
    年內再犯」與「五年後再犯」。其立法理由略謂：「初犯」
    經觀察、勒戒或強制戒治後，應為不起訴處分；經觀察、勒
    戒或強制戒治執行完畢釋放後「五年內再犯」者，因其再犯
    率甚高，原實施之觀察、勒戒及強制戒治已無法收其實效，
    應依法追訴。至於經觀察、勒戒或強制戒治執行完畢釋放後
    「五年後再犯」者，因前所實施之觀察、勒戒或強制戒治已
    足以遮斷其毒癮，為期鼓勵自新並協助斷除毒癮，仍適用「
    初犯」規定，先經觀察、勒戒或強制戒治之程序。從而依修
    正後之規定，應僅限於「初犯」及「五年後再犯」此二種情
    形始應先經觀察、勒戒或強制戒治程序。倘被告於5年內已
    曾再犯並經依法追訴，顯見其再犯率甚高，觀察、勒戒或強
    制戒治已無法收其實效，則縱其第3次以上再度施用毒品之
    時間係在初犯經觀察、勒戒或強制戒治執行完畢釋放5年以
    後，仍不符合「五年後再犯」之規定，即應依該條例第10
    條規定處罰（最高法院95年5月9日95年第七次刑事庭會議決
    議、同院95年度臺非字第59號判決、95年度臺上字第1071號
    判決參照），而被告既於前揭觀察、勒戒處分執行完畢釋放
    後之91年間，再分別因施用毒品犯行經強制戒治，並經法院
    判刑確定，業如前述，則被告於前開觀察、勒戒處分執行完
    畢5年後，再犯本件施用第一、二級毒品犯行即仍應依法論
    科。
四、查海洛因、甲基安非他命分別屬毒品危害防制條例第2 條第
    2 項第1 款、第2 款規定之第一級、第二級毒品。是核被告
    乙○○所為2次施用海洛因之行為，分別係犯毒品危害防制
    條例第10條第1項之施用第一級毒品罪；所為2次施用甲基安
    非他命之行為，分別係犯同條例第10條第2項之施用第二級
    毒品罪。其因施用第一級毒品海洛因、第二級毒品甲基安非
    他命因而非法持有第一級、第二級毒品之低度行為，均應為
    施用之高度行為所吸收，皆不另論罪。再其所犯上開4次施
    用毒品之行為，犯意各別、行為不同，應分論併罰。又被告
    前因施用毒品案件，經本院以95年度訴字第2897號判處有期
    徒刑1年、4月，並應執行有期徒刑1年2月確定，再與其另犯
    搶奪、詐欺等案件，所處有期徒刑10月、4月合併定應執行
    有期徒刑2年3月，嗣減為1年1月15日，並於96年9月30日徒
    刑執行完畢，此有臺灣高等法院被告前案紀錄表在卷可稽，
    被告於受徒刑之執行完畢後，5年以內故意再犯本件有期徒
    刑以上之4罪，皆為累犯，均應依刑法第47條第1項規定加重
    其刑。本院審酌被告前已有多次施用毒品之不良素行，竟不
    知自我惕勵，而一再施用毒品，及本次施用毒品之種類、時
    間、方式，暨犯罪後尚能坦白犯行等一切情狀，分別量處如
    主文所示之刑，並定其應執行之刑。末按扣案之第一級毒品
    海洛因3包（含袋共重2.08公克），應依毒品危害防制條例
    第18條第1項前段規定，沒收銷燬之。另注射針筒共13支，
    均為被告所有，供本件施用毒品所用之物，業據被告供明在
    卷，均應依刑法第38條第1項第2款規定沒收之。
據上論斷，應依刑事訴訟法第299 條第1 項前段、第273 條之1
第1項前段，毒品危害防制條例第10條第1項、第2項、第18條第
1項前段，刑法第11條前段、第47條第1項、第51條第5款、第38
條第1項第2款，判決如主文。
本案經檢察官甲○○到庭執行職務
中    華    民    國    99    年    4     月    27    日
                  刑事第八庭    法  官  劉國賓
以上正本證明與原本無異。
如不服本判決應於收受判決後10日內向本院提出上訴書狀，並應
敘述具體理由；其未敘述上訴理由者，應於上訴期間屆滿後20日
內向本院補提理由書（均須按他造當事人之人數附繕本）「切勿
逕送上級法院」。
                                書記官  張隆成
中    華    民    國    99    年    4     月    27    日
附錄論罪科刑法條
毒品危害防制條例第10條
施用第一級毒品者，處 6 月以上 5 年以下有期徒刑。
施用第二級毒品者，處 3 年以下有期徒刑。

司法院資訊處製作；財團法人民間司法改革基金會備份。
